臺灣基隆地方法院刑事判決
109年度易字第380號
公  訴  人  臺灣基隆地方檢察署檢察官
被      告  簡伯瑋


上列被告因詐欺案件，經檢察官李亞蓓提起公訴（109年度偵緝
字第272號），嗣被告於準備程序中就被訴事實為有罪之陳述，
經告知簡式審判程序之旨，並聽取被告與公訴人之意見後，合議
庭裁定由受命法官獨任進行簡式審判程序，判決如下：
    主  文
簡伯瑋犯詐欺取財罪，處拘役參拾日，如易科罰金，以新臺幣壹
仟元折算壹日。緩刑貳年。
    犯罪事實
一、簡伯瑋意圖為自己不法之所有，基於詐欺取財之概括犯意，
    先於民國108年2、3月間某日，以積欠政府債款，需帳戶資
    料供工作使用等為由，向不知情之其兄簡伯豪借用其所申設
    之中國信託商業銀行帳戶（帳號000-000000000000號，下稱
    中國信託帳戶）之存摺、提款卡及密碼，以此做為對外從事
    詐騙匯款之犯罪工具。簡伯瑋再利用其在越競多媒體企業社
    任職期間負責以不知情之甘宜庭之身分使用Line暱稱「Shen
    i雪兒  陳思涵」之帳號，與粉絲從事聊天互動之機會，於1
    08年3月中旬某日，透過網路交友軟體結識林威志，隨後以
    「Sheni雪兒  陳思涵」之暱稱，假冒其人與林威志聊天，
    致林威志陷於錯誤，誤信與其交談之人為甘宜庭，待取信於
    林威志後，簡伯瑋再接續為以下犯行：
　㈠於108年3月27日，以通訊軟體Line向林威志佯稱因經濟困難
    繳不出房租，藉詞懇求林威志幫忙繳房租，致林威志陷於錯
    誤，於108年3月28日下午1時33分、46分許，在新北市○○區○
    ○街00號7樓之3住處，透過網路轉帳之方式，分別匯款新臺
    幣（下同）5000元、5000元至簡伯豪上開中國信託帳戶內。
　㈡於108年4月2日，以通訊軟體Line向林威志佯稱因生活費不足
    ，藉詞懇請林威志出借款項，致林威志陷於錯誤，於同日晚
    上8時12分許，在上開住處，透過網路轉帳之方式，匯款100
    0元至簡伯豪上開中國信託帳戶內。
  ㈢於108年4月中旬某日，以通訊軟體Line向林威志佯稱因父親
    積欠賭債遭地下錢莊追討欠債，藉詞懇請林威志出借款項，
    致林威志陷於錯誤，於108年4月25日凌晨2時22分、25分許
    ，在上開住處，透過網路轉帳之方式，分別匯款50000元、1
    5500元至簡伯豪上開中國信託帳戶內。
二、案經林威志訴由基隆市警察局第一分局報告臺灣基隆地方檢
    察署檢察官偵查起訴。
    理  由
一、本件被告簡伯瑋所犯之刑法第339條第1項詐欺取財罪，為死
    刑、無期徒刑或最輕本刑為3年以上有期徒刑以外之罪，其
    於本院審理時就被訴事實為有罪之陳述，經法官告知簡式審
    判程序之旨，並聽取公訴人及被告之意見後，本院合議庭乃
    依刑事訴訟法第273條之1第1項規定，裁定由受命法官獨任
    進行簡式審判程序。
二、上開犯罪事實，業據被告於本院準備程序、審理程序時均坦
    承不諱，核與證人即告訴人林威志於警詢中之指述、證人簡
    伯豪、甘宜庭於偵查中之證述大致相符，並有匯款單據、證
    人簡伯豪中國信託帳戶開戶資料及交易明細表、通訊軟體Li
    ne對話紀錄2份、被告與告訴人臉書對話紀錄1份等件在卷可
    稽，足認被告自白與事實相符。是本件事證明確，被告犯行
    堪以認定，應予依法論科。
三、論罪科刑：
  ㈠核被告所為，係犯刑法第339條第1項詐欺取財罪。被告基於
    單一詐欺取財之犯意，於108年3月27日至同年4月中旬某日
    之密接時間內多次詐騙告訴人匯款之行為，主觀上顯係基於
    一貫之犯意，從客觀上觀察，為欲達同一目的之接續數個舉
    動，客觀上各動作則是時間接近，接續地侵害同一法益所為
    ，且各行為獨立性極為薄弱，難以強行分開，應視為數個舉
    動之接續施行，而包括於一行為予以評價，為接續犯。
  ㈡爰審酌被告正值青壯，不思尋求正當途徑賺取生活所需，竟
    假冒證人甘宜庭，利用告訴人之信任，詐取告訴人之金錢，
    所為誠有可議，復考量被告犯後坦承犯行，已與告訴人達成
    和解並清償和解金完畢，有協議書1份在卷可稽，告訴人於
    本院準備程序中稱覺得被告犯後態度良好，同意給予被告緩
    刑，兼衡被告學歷國中肄業，現從事服飾業，家庭經濟狀況
    勉持等一切情狀，量處如主文所示之刑，以資懲儆。
  ㈢被告前未曾因故意犯罪受有期徒刑以上刑之宣告，此有其臺
    灣高等法院被告前案紀錄表可參。其因一時失慮致罹刑典，
    惟其犯罪情節尚非甚重，且犯後已坦承犯行，復已與告訴人
    達成和解並清償和解金完畢，經告訴人當庭表示同意給予被
    告緩刑已如上所述，足認其良有悔意，信其經此偵、審程序
    及刑之宣告，當應知所警惕而無再犯之虞，因認對其所處之
    刑以暫不執行為適當，爰依刑法第74條第1項第1款之規定，
    予以宣告緩刑2年，以啟自新。
四、沒收部分：
　　按「犯罪所得，屬於犯罪行為人者，沒收之」，刑法第38條
    之1第1項固定有明文。惟同條第5項、同法亦第38條之2第2
    項亦分別明定「犯罪所得已實際合法發還被害人者，不予宣
    告沒收或追徵；宣告前2條之沒收或追徵，有過苛之虞、欠
    缺刑法上之重要性、犯罪所得價值低微，或為維持受宣告人
    生活條件之必要者，得不宣告或酌減之」。查，本件被告已
    與告訴人達成和解並給付和解金完畢，有協議書1份在卷可
    稽，此雖非現行刑法第38條之1第5項規定文義所指犯罪所得
    已實際合法發還被害人者，惟參酌該規定旨在保障被害人因
    犯罪所生之求償權，若再宣告沒收，將有過苛之虞，故依刑
    法第38條之2第2項規定，應認就被告未扣案之犯罪所得部分
    ，已無再宣告沒收與追徵之必要，而均不予宣告沒收，併此
    敘明。
據上論斷，應依刑事訴訟法第273條之1第1項、第299條第1項前
段，判決如主文。
本案經檢察官江柏青到庭執行職務。
中　　華　　民　　國　　109 　年　　11　　月　　3 　　日
                  刑事第三庭    法  官  李  岳
以上正本證明與原本無異。
如不服本判決應於收受判決後20日內向本院提出上訴書狀，並應
敘述具體理由。其未敘述上訴理由者，應於上訴期間屆滿後20日
內向本院補提理由書(均須按他造當事人之人數附繕本)「切勿逕
送上級法院」。
中　　華　　民　　國　　109 　年　　11　　月　　3 　　日
                                書記官 劉筱蘋
附錄本案論罪科刑法條
中華民國刑法第339 條第1 項
意圖為自己或第三人不法之所有，以詐術使人將本人或第三人之
物交付者，處5年以下有期徒刑、拘役或科或併科50萬元以下罰
金。